【裁判字號】    98,上易,155
【裁判日期】    980922
【裁判案由】    侵權行為損害賠償
【裁判全文】
臺灣高等法院臺南分院民事判決  98年度上易字第155號
上  訴  人  丙○○
訴訟代理人  乙○○
被  上訴人  甲○○
上列當事人間請求侵權行為損害賠償事件，上訴人對於民國98年
6 月25日臺灣臺南地方法院第一審判決（97年度訴字第1054號）
提起上訴，本院於98年9月8日言詞辯論終結，判決如下：
    主  文
上訴駁回。
第二審訴訟費用由上訴人負擔。
    事  實
甲、上訴人方面：
一、聲明：求為判決：(一)原判決不利於上訴人部分廢棄。(二)上列
    廢棄部分，被上訴人在第一審之訴駁回。(三)第一、二審訴訟
    費用均由被上訴人負擔。
二、陳述：除與原判決記載之事實相同者予以引用外，並補稱：
    上訴人於民國（下同）95年7月29日下午10時5分，在臺南縣
    善化鎮全家便利商店內，說：「他把小孩藏在情婦那裡」這
    句話，係因其在向當時報案之老人解釋，為何被上訴人將其
    打倒跌坐地上無法站起來，其因被打情緒比較激動，聲量比
    較大，其僅在對報案之老人說明，並無指名道姓指著被上訴
    人，而有要讓周圍人聽之意思，況被上訴人確實將小孩送到
    伊外遇女子林姵臻家裡。又被上訴人為人師表，卻家暴不斷
    ，並搞外遇，還侈言係為維護伊聲譽及尊嚴，實不足取。
三、證據：除引用原審之證據方法外，並補提出本院97年度家上
    字第53號離婚事件民事判決影本1份為證。
乙、被上訴人方面：
一、聲明：求為判決如主文第1項所示。
二、陳述：除與原判決記載之事實相同者予以引用外，並補稱：
    兩造間之離婚事件判決並未認定其有外遇，且其與林姵臻間
    之妨害家庭刑事案件，亦經檢察官為不起訴處分確定。又因
    上訴人不告而別，其又要上班，遂將小孩放在林姵臻媽媽那
    裡，其與林姵臻確無不正常男女關係。
三、證據：引用原審之證據方法。
    理  由
一、被上訴人經合法通知未於言詞辯論期日到場，核無民事訴訟
    法第386 條所列各款情形，爰准依上訴人聲請由其一造辯論
    而為判決，合先敘明。
二、被上訴人起訴主張：其與原審同案被告乙○○係夫妻，上訴
    人及原審同案被告黃淑芬與乙○○係姊妹，於95年7 月29日
    下午9 時30分許，上訴人與乙○○、黃淑芬及劉濬紳（丙○
    ○之夫），先在臺南縣善化鎮○○路其所授課之補習班喧鬧
    ，並駕車前後包夾其所駕駛停放路邊之汽車，不讓其離去，
    其因不願與上訴人等發生衝突乃步行離開，詎上訴人等仍尾
    隨跟蹤，並在善化鎮○○路國碩餐廳前將其毆打成傷。嗣其
    避入善化鎮○○路、忠孝路口全家便利商店公眾得出入之場
    所時，上訴人等仍一再尾隨，公然高聲辱罵誹謗指摘其係「
    玉井工商的老師…把小孩藏在情婦那，…玉井工商化工科的
    老師，在外搞外遇... 」等語，致其精神上痛苦不堪。爰依
    民法第184條第1項、第185條第1項、第195條第1項侵權行為
    之法律關係，訴請上訴人等連帶賠償其非財產上之損害新臺
    幣（下同）80萬元，及自起訴狀繕本送達翌日起至清償日止
    ，按年息5％ 計算之利息等語。（原審判決就上訴人在全家
    便利商店公眾得出入之場所，對於被上訴人指稱「他把小孩
    藏在情婦那裡，他又是當老師。」公然侮辱部分，應賠償給
    付被上訴人1 萬元及法定遲延利息，另駁回被上訴人其餘之
    請求後，被上訴人就其其餘請求給付敗訴部分未上訴已確定
    ，上訴人則就其敗訴部分提起上訴，事涉本院審判範圍，合
    先敘明）。
三、上訴人則以：其於95年7月29日下午10時5分，在臺南縣善化
    鎮全家便利商店內，說「他把小孩藏在情婦那裡」這句話，
    係因其在向當時報案之老人解釋，為何被上訴人將其打倒跌
    坐地上無法站起來，其因被打情緒比較激動，聲量比較大，
    其僅在對報案之老人說明，並無指名道姓指著被上訴人，而
    有要讓周圍人聽之意思，況被上訴人確實將小孩送到伊外遇
    女子林姵臻家裡。又被上訴人為人師表，卻家暴不斷，並搞
    外遇，還侈言係為維護伊聲譽及尊嚴，實不足取等語，資為
    抗辯。
四、經查被上訴人與原審同案被告乙○○係夫妻，上訴人及原審
    同案被告黃淑芬與乙○○係姊妹，兩造互控傷害等刑事案件
    ，業經原審96年度簡上字第548 號判決兩造均無罪確定等事
    實，既為兩造所不爭執，並有該刑事判決附卷足稽，自堪信
    實。惟被上訴人另主張上訴人有在全家便利商店公眾得出入
    之場所，對被上訴人指稱「他把小孩藏在情婦那裡，他又是
    當老師。」等語，公然侮辱其聲譽，其得依侵權行為之法律
    關係，請求上訴人賠償非財產上之損害乙節，既為上訴人所
    否認，並以上揭情詞置辯。是本件所應審究者，厥為上訴人
    是否有於95年7月29日下午10時5分許，在善化鎮○○路、忠
    孝路口全家便利商店之公眾得出入場所，高聲辱罵指摘被上
    訴人「他把小孩藏在情婦那裡，他又是當老師。」等語之公
    然侮辱行為，致被上訴人受有精神上之損害？及被上訴人所
    得請求上訴人賠償給付之金額若干？二情。茲更詳細說明如
    下：
（一）按民法上名譽權之侵害非即與刑法之誹謗罪相同，名譽有
      無受損害，應以社會上對個人評價是否貶損作為判斷之依
      據，苟其行為足以使他人在社會上之評價受到貶損，不論
      其為故意或過失，均可構成侵權行為，其行為不以廣佈於
      社會為必要，僅使第三人知悉其事，亦足當之，最高法院
      著有90年台上字第646 號判例在案。是所謂之名譽，乃指
      人格之社會評價，名譽有無受侵害，應以社會上對其評價
      是否貶損以為斷。卷查上訴人於95年7月29日22時5分12秒
      ，在善化鎮○○路、忠孝路口全家便利商店內，確曾說：
      「他把小孩藏在情婦那裡，他又是當老師。」此語，且勘
      驗之監視系統螢幕上，有上訴人舉起左手指著位在上訴人
      前方之被上訴人畫面各情，既經原審勘驗上揭全家便利商
      店監視系統螢幕畫面無訛，而製有勘驗筆錄在卷足憑（見
      原審卷第137 頁），據此已足認上訴人斯時確有對被上訴
      人指摘陳稱該言語。而被上訴人之工作職位為老師，上訴
      人所為該言語，乃以使人難堪為目的之謾罵，其意義已表
      示不屑、輕蔑及鄙視，並無善意「批評」之意見在內，顯
      非言論自由保障之範圍；且該位在善化鎮○○路、忠孝路
      口之全家便利商店，屬不特定人得出入之公開場所，上訴
      人在該公開場合，以上揭言語謾罵被上訴人，即有公開貶
      抑被上訴人人格之意涵，足以對被上訴人個人在社會上所
      保持之人格、身分及地位，達貶損其評價之程度；且上訴
      人對被上訴人所為行為，已使被上訴人在精神上、心理上
      感受到難堪，足以侵害被上訴人之名譽，亦堪認定。對此
      上訴人雖辯稱：其遭被上訴人毆打後，附近有一老人問其
      為何遭被上訴人毆打？其始告訴該老人此句話，因該老人
      亦係報案之證人，且當時其被打情緒比較激動，聲量才比
      較大，復僅說給該老人聽，並未指名道姓，更無欲讓周圍
      人聽之意思云云。然上訴人係舉起左手指著位在其前方之
      被上訴人，說「他把小孩藏在情婦那裡，他又是當老師。
      」等語，既經本院認定如上；且被上訴人之配偶乙○○另
      案告訴訴外人林姵臻與被上訴人妨害家庭之刑事案件，業
      經臺灣臺南地方法院檢察署檢察官於97年3月31日以96 年
      度偵字第15715 號不起訴處分確定在案，亦經原審調閱該
      妨害家庭偵查案件核閱無訛；另被上訴人之配偶乙○○與
      被上訴人間之本院97年度家上字第53號請求離婚事件判決
      ，僅認被上訴人與訴外人林姵臻間有超乎常情之聯繫及會
      面之事實，復有該離婚事件判決書附於本院卷可佐。則於
      本件事發當時，訴外人林姵臻與被上訴人間之妨害家庭刑
      事案件，既經不起訴處分確定在案，此外復無其他積極確
      切事證，乃上訴人竟以被上訴人有情婦等詞指摘被上訴人
      ，而猶辯稱其未指名道姓僅說給老人聽，更無欲讓周圍人
      聽之意思云云，顯屬避重就輕之詞，無足採憑。
（二）次按不法侵害他人名譽者，被害人雖非財產上之損害，亦
      得請求賠償相當之金額，民法第195條第1項定有明文。而
      所謂相當，自應以實際加害情形與其名譽影響是否重大，
      及被害者之身分地位與加害人之經濟情況等關係定之，亦
      經最高法院著有47年度台上字第1221號判例足參。本件上
      訴人在公眾得出入之場所，以上揭言論辱罵指摘被上訴人
      ，自係不法侵害被上訴人之名譽，被上訴人請求賠償非財
      產上之損害，自屬有據。而兩造均從事教職，既分據兩造
      在原審言詞辯論期日陳明在卷，且兩造之財產狀況，復有
      原審依職權向稅務電子閘門調取之財產調件明細表附卷足
      稽。爰審酌兩造之身分地位、教育程度、及上訴人加害之
      程度、暨被上訴人在社會評價所受貶損之程度等一切情狀
      ，認被上訴人請求上訴人賠償1 萬元之精神慰藉金，應屬
      相當。
五、綜上所述，被上訴人依侵權行為之法律關係，請求上訴人賠
    償給付精神慰藉金1 萬元，洵屬有據，應予准許。原審本於
    同上之見解，判決上訴人應給付被上訴人1 萬元，及自起訴
    狀繕本送達翌日即97年8月9日起至清償日止，按年息5％ 計
    算之利息，並依職權分別准免假執行之宣告，經核認事用法
    並無不合。上訴人上訴意旨，猶執上揭情詞，指摘原審此部
    分判決不當，求予廢棄改判，為無理由，應予駁回。
六、又本件事證已臻明確，兩造其餘主張陳述及攻擊防禦方法，
    核與判決之結果不生影響，爰不逐一論述。
七、據上論結，本件上訴為無理由，應依民事訴訟法第463 條、
    第385條第1項前段、第449條第1項、第78條，判決如主文。
中    華    民    國    98    年    9    月    22     日
                   民事第一庭  審判長法  官  丁振昌
                                     法  官  高明發
                                     法  官  林永茂
上為正本係照原本作成。
不得上訴。
中    華    民    國    98    年    9    月    22     日
                                     書記官  謝素嬿


司法院資訊處製作；財團法人民間司法改革基金會備份。
